臺灣高等法院民事裁定　　　　　　　　　100年度抗字第949號
抗　告　人　陳建飛
　　　　　　許衍麟
上列抗告人因與相對人鄭明發間假扣押事件，對於中華民國100
年5月25日臺灣新竹地方法院100年度事聲字第29號所為裁定提起
抗告，本院裁定如下：
    主      文
原裁定廢棄。
相對人於原法院之異議駁回。
異議及抗告訴訟費用由相對人負擔。
    理      由
一、按債權人就金錢請求或得易為金錢請求之請求，欲保全強制
    執行者，得聲請假扣押；又假扣押，非有日後不能強制執行
    或甚難執行之虞，或應在外國強制執行者，不得為之，民事
    訴訟法第522條第1項、第523條第1、2項定有明文。所謂不
    能強制執行，如債務人浪費財產、增加負擔，或就其財產為
    不利益處分，將成為無資力之情形等均是，所謂恐難執行，
    如債務人將移往遠地或逃匿等均是（最高法院19年抗字第23
    2號判例參照）。又請求及假扣押之原因應釋明之；前項釋
    明如有不足，而債權人陳明願供擔保或法院認為適當者，法
    院得定相當之擔保，命供擔保後為假扣押，同法第526條第1
    、2項亦有明文。所謂釋明者，僅係法院就某項事實之存否
    ，得到大致為如此之心證，即為已足，此與證明須就當事人
    所提證據資料，足使法院產生堅強心證，可確信其主張為真
    實者，尚有不同。是債權人聲請假扣押，只須債權人有所釋
    明，縱未達到使法院產生較薄弱之心證，相信其主張之事實
    大致可信之程度，亦屬釋明不足，而非全無釋明，如債權人
    陳明願供擔保或法院認為適當者，法院得定相當之擔保，命
    供擔保後為假扣押。法律所以為此設計，係鑑於假扣押程序
    之急迫性，通常難以期待債權人於聲請假扣押前，得提出債
    務人之全體財產變動狀況之證據，以資與聲請保全之債權比
    較，作為判斷日後有無不能或難予強制執行之虞。
二、抗告人於原法院聲請意旨略以：抗告人與相對人於民國96年
    6月12日簽訂合夥契約，合資購買祥和漁場（後更名為亨元
    漁場），約定由相對人擔任登記負責人及行政事務總管理人
    ，以相對人名義取得新竹市政府竹市漁（定）權字第9505、
    9506號定置漁業權及金水號漁船，一年後變更負責人為許衍
    麟或其指定之第三人。抗告人因信賴相對人，將合夥事業所
    有行政管理事務交由相對人負責，財務亦由相對人之配偶負
    責記帳，然相對人竟違背約定，擅自利用合夥事業之營業場
    所及資材器具等，作其他漁場之整理漁獲及銷售等行為，經
    抗告人發現後，雙方乃於98年11月14日召開合夥人會議，相
    對人坦承上開行為，同意移交經營權，嗣相對人反悔並停止
    合夥事業之營運，將漁場內所有有關「亨元」之字樣均予以
    湮滅，辦公室換鎖，將抗告人驅離合夥事業，甚至向轄區警
    局報案稱抗告人擅入民宅，並將所保管文件憑證等全部據為
    己有，對外宣稱合夥事業漁場之權利、資具設備等均屬其所
    有，進而擬將合夥事業財產轉讓予第三人柯太平，復於98年
    12月9日向新竹市政府產業發展處提出「定置漁業權變更登
    記」申請，稱上開漁業權係屬獨資經營，要求變更為合夥經
    營，而與柯太平、石淑靜共有，同時申請變更金水號漁船登
    記，以避免查封，致抗告人所為投資無法回收，蒙受鉅額損
    失，如未能准予假扣押，日後縱獲勝訴，亦將面臨求償困難
    、無法強制執行，為此聲請准對相對人之財產在新臺幣1,60
    0萬元之範圍內予以假扣押等語，並提出合夥契約書、新竹
    市政府定置漁業權執照、亨元漁場98年11月14日會議記錄、
    存證信函、刑事告訴狀、金水號漁船相關資料及照片，以資
    釋明。嗣於本院補充陳述略以：抗告人之請求，為合夥法律
    關係，並已向原法院起訴，又相對人確有企圖將假扣押標的
    辦理移轉他人之事實，業經臺灣新竹地方法院檢察署（下稱
    新竹地檢署）檢察官起訴聲請簡易判決處刑，另抗告人雖稱
    聲請假處分執行，但已分別於100年3月16、17日撤銷執行處
    分，本件如未能予以假扣押，相對人為移轉處分之可能性相
    當高，縱抗告人獲勝訴判決，日後亦有不能強制執行或難以
    執行之虞；相對人不否認曾將亨元漁場改為上品佳漁場，抗
    告人查封漁場時，亦發現相對人未將名稱改回，無法單憑外
    觀判斷漁場權利何屬，相對人企圖隱匿財產已彰明等語，並
    提出民事起訴狀、新竹地檢署檢察官聲請簡易判決處刑書、
    原法院民事執行處函文及照片為釋明。
三、經查，依抗告人所提出之合夥契約書、新竹市政府定置漁業
    權執照、亨元漁場98年11月14日會議記錄、金水號漁船相關
    資料及民事起訴狀，應認抗告人已就請求之原因為釋明，而
    依抗告人所提出之存證信函、照片、新竹地檢署檢察官聲請
    簡易判決處刑書，其對假扣押原因之釋明，雖有未足，惟抗
    告人陳明願供擔保以補釋明之不足，按諸首揭說明，抗告人
    聲請對相對人之財產予以假扣押，核無不合，應予准許。相
    對人雖稱抗告人曾於98年間以同一原因事實，就上開漁業權
    及金水號漁船聲請假處分獲准，惟未於法院所命期間起訴，
    於99年遭法院撤銷確定，抗告人於本件未釋明其請求之法律
    關係，相對人於98年12月9日向新竹市政府提出定置漁業權
    變更登記申請，迄今已一年餘，抗告人所提出之照片並無年
    度，均不足為假扣押原因之釋明，又相對人於上開假處分撤
    銷前，並無移轉、處分、隱匿財產之行為云云。惟查，假扣
    押與假處分保全之請求不同，假扣押之目的在於保全金錢請
    求或得易為金錢請求之強制執行（民事訴訟法第522條第1項
    ) ，假處分則在於保全金錢以外之請求之強制執行（同法第
    53 2條第1項)，就同一原因事實，所生不同之請求，非不得
    同時或先後聲請假扣押及假處分，故不能以當事人曾以同一
    原因事實聲請假處分，即認其不得聲請假扣押。再本件依抗
    告人聲請狀所述，可知其請求應為損害賠償請求權，至於何
    損害賠償請求權，雖未表明，惟於本院已表明為合夥契約之
    損害賠償請求權，並提出起訴狀為證，難謂抗告人未釋明其
    請求。又依抗告人所述相對人於98年12月9日申請漁業權變
    更登記，迄本件聲請僅一年餘，所示照片並無年度，但確為
    系爭漁場，為相對人所不爭執，足見抗告人就假扣押原因，
    並非毫無釋明，僅係釋明有所未足而已。至於相對人於原法
    院撤銷對其漁業權及漁船假處分前，未能處分、移轉，事屬
    當然，自非得以此謂相對人於此期間，有何處分、移轉、隱
    匿其財產之行為。相對人上開所陳云云，均無足採。從而，
    原法院司法事務官命抗告人供擔保後得為假扣押，尚無不合
    。原法院於相對人提出異議後，廢棄司法事務官准為假扣押
    之裁定，尚有未洽。抗告意旨指摘原裁定不當，聲明廢棄，
    為有理由，爰由本院廢棄原裁定，並裁定如主文第2項所示
    。
四、據上論結，本件抗告為有理由，爰裁定如主文。
中    華    民    國   100    年    7     月    29    日
                    民事第十一庭
                        審判長法  官  呂太郎
                              法  官  詹文馨
                              法  官  劉坤典
正本係照原本作成。
本裁定除以適用法規顯有錯誤為理由外，不得再抗告。如提起再
抗告，應於收受後10日內委任律師為代理人向本院提出再抗告狀
。並繳納再抗告費新臺幣１千元。
中    華    民    國   100    年    7     月    29    日
                              書記官  劉育妃